臺灣高雄地方法院民事判決
111年度雄小字第2538號
原      告  新光產物保險股份有限公司

法定代理人  吳昕紘  
訴訟代理人  楊昱宏  
複  代理人  方柏權  
被      告  林慶成  
上列當事人間請求損害賠償事件，本院於民國111年11月9日言詞
辯論終結，判決如下：
    主      文
被告應給付原告新台幣壹萬捌仟柒佰玖拾捌元，及自民國一一一
年八月三十一日起至清償日止，按年息百分之五計算之利息。
原告其餘之訴駁回。
訴訟費用新台幣壹仟元，其中新台幣肆佰元由被告負擔，餘由原
告負擔。
本判決第一項得假執行。但被告如以新台幣壹萬捌仟柒佰玖拾捌
元為原告預供擔保，得免為假執行。
    事實及理由
一、本件被告經合法通知，未於言詞辯論期日到場，核無民事訴
    法第386條各款所列情形，爰依原告聲請，由其一造辯論而
    為判決。
二、原告主張：被告於民國110年9月25日10時40分許，駕駛車牌
    號碼0000-00號自小客車由屏東縣三地門鄉往霧台方向行駛
    ，行經屏東縣三地門鄉台24線30公里400公尺處欲右轉進入
    停車場時，因疏未注意使用方向燈，適右後方有原告所承保
    、訴外人李○○騎乘其所有之車牌號碼000-0000號大型重機車
    （下稱系爭車輛）沿同向行駛，因反應不及，緊急煞車後人
    車倒地，致系爭車輛受有損壞（下稱系爭事故），經送修後
    共計支出修繕費用新台幣（下同）43,587元（含零件費用41
    ,087元、工資2,500元）。原告已依保險契約給付前開費用
    。為此，爰依民法侵權行為及保險法保險代位之法律關係提
    起本訴等語。並聲明：被告應給付原告43,587元，及自起訴
    狀繕本送達翌日起至清償日止，按年息5％計算之利息。
三、被告未於言詞辯論期日到庭，亦未提出書狀作何聲明或陳述
    。
四、本院之判斷：
（一）按因故意或過失，不法侵害他人之權利者，負損害賠償責
      任；汽車、機車或其他非依軌道行駛之動力車輛，在使用
      中加損害於他人者，駕駛人應賠償因此所生之損害；被保
      險人因保險人應負保險責任之損失發生，而對於第三人有
      損失賠償請求權者，保險人得於給付賠償金額後，代位行
      使被保險人對於第三人之請求權；但其所請求之數額，以
      不逾賠償金額為限，民法第184條第1項前段、第191條之2
      前段、保險法第53條第1項分別定有明文。次按行車右轉
      彎時，應先顯示車輛前後之右邊方向燈光，道路交通安全
      規則第91條第1項第1款亦有明文。查原告主張之上開事實
      ，業據其提出系爭車輛行車執照（下稱系爭行照）、公路
      監理資料機車車籍查詢表、道路交通事故當事人登記聯單
      、初步分析研判表、估價單暨維修工單、車損照片及統一
      發票等件為憑（見本院卷第13至29頁），復有屏東縣○○○○
      ○里○○○000○0○0○里○○○○00000000000號函附之道路交通事
      故現場圖、調查報告表、談話紀錄表、當事人登記聯單、
      初步分析研判表等在卷可稽（見本院卷第45至59頁）。而
      被告經本院合法通知，未於言詞辯論期日到場爭執，復未
      提出書狀答辯以供本院斟酌，依民事訴訟法第280條第3項
      準用第1項之規定，視同自認原告主張之事實，本院依前
      揭證據調查之結果，認原告主張之事實為真正。是依當時
      天候晴，日間自然光線、路面乾燥無缺陷及障礙物、視距
      良好等情，有前揭調查報告表可佐（見本院卷第51頁），
      並無不能注意之情事，被告駕車右轉彎，疏未及早顯示右
      轉方向燈光，致生系爭事故，被告之駕駛行為自有過失，
      而屬不法侵害李○○財產權之過失侵權行為，應負損害賠償
      責任。而原告因系爭事故業依保險契約賠付43,587元，有
      統一發票在卷可稽（見本院卷第29頁），原告自得於其給
      付範圍內代位李○○行使對被告之損害賠償請求權。
（二）再按損害之發生或擴大，被害人與有過失者，法院得減輕
      賠償金額或免除之，民法第217條第1項定有明文。此項規
      定之目的，在謀求加害人與被害人間之公平，故在裁判上
      法院得以職權減輕或免除之（最高法院85年台上字第1756
      號判例意旨參照）。又按汽車在同一車道行駛時，除擬超
      越前車外，後車與前車之間應保持隨時可以煞停之距離，
      道路交通安全規則第94條第1項前段定有明文。原告就系
      爭事故之發生固有過失，惟李○○於系爭事故前明知有被告
      之車輛在其右前方行駛，有其交通事故談話記錄表可佐（
      見本院卷第54頁），且依當時天候、光線、路面狀況等，
      並無不能注意之狀況，卻未與之保持隨時可以煞停之距離
      ，致見被告駕車右轉彎時，閃避不及而發生系爭事故，自
      亦為系爭事故發生之原因，為與有過失。故本院審酌被告
      與李○○就系爭事故發生之過失情節，認被告、李○○應各負
      50％之過失責任。
（三）再按負損害賠償責任者，除法律另有規定或契約另有訂定
      外，應回復他方損害發生前之原狀；債權人得請求支付回
      復原狀所必要之費用，以代回復原狀，民法第213條第1項
      、第3項定有明文。損害賠償之目的，在填補所生之損害
      ，其應回復者非原來狀態，而係應有狀態；物被毀損時，
      被害人除得依民法第196條請求賠償外，並不排除民法第2
      13條至第215條之適用。依民法第196條請求賠償物被毀損
      所減少之價額，得以修復費用為估定之標準，但以必要者
      為限。是損害賠償既係在填補被害人所受之損害，使其回
      復應有狀態，並不使之另外受利，故被害人修理材料以新
      品換舊品者，自應予以折舊。又依行政院所頒之固定資產
      耐用年數表及固定資產折舊率表，機車耐用年數為3年，
      依平均法計算其折舊結果（即以固定資產成本減除殘價後
      之餘額，按固定資產耐用年數表規定之耐用年數平均分攤
      ，計算折舊額），每年折舊率為3分之1，並參酌營利事業
      所得稅查核準則第95條第6項規定「固定資產提列折舊採
      用定率遞減法者，以1年為計算單位，其使用期間未滿1年
      者，按實際使用之月數相當於全年之比例計算之，不滿1
      月者，以1月計」。查系爭車輛於110年3月出廠，有系爭
      行照可佐（見本院卷第13頁），距離系爭事故發生時即11
      0年9月25日已使用7月（不滿1月，以1月計）。依估價維
      修工單所載（見本院卷第23頁），系爭車輛維修之零件費
      用為41,087元，則零件扣除折舊後之修復費用估定為35,0
      95元【計算方式：1.殘價＝取得成本÷( 耐用年數＋1)即41,
      087元÷(3+1)≒10,272元（小數點以下四捨五入）；2.折舊
      額 ＝(取得成本－殘價)×1/（耐用年數）×（使用年數）即(
      41,087元－10,272元) ×1/3×（0+7/12）≒5,992元（小數點
      以下四捨五入）；3.扣除折舊後價值＝（新品取得成本－折
      舊額）即41,087元－5,992元＝35,095元】，再加計無庸折
      舊之工資2,500元，並計算其過失比例，則原告得代位請
      求之修復費用為18,798元【計算式：（35,095元＋2,500元
      ）÷2≒18,798元，小數點以下四捨五入】。
五、綜上所述，原告依據侵權行為及保險代位之法律關係，請求
    被告給付18,798元，及自起訴狀繕本送達（於111年8月30日
    送達，見本院卷第43頁）翌日即111年8月31日起至清償日止
    ，按年息5％計算之利息，為有理由，應予准許。至逾此範圍
    之請求，為無理由，應予駁回。
六、本件係依小額程序為被告敗訴之判決，依民事訴訟法第436
    條之20規定，應依職權宣告假執行，並依同法第392條第2項
    規定，依職權宣告被告如預供擔保後，得免為假執行。
七、訴訟費用負擔之依據：民事訴訟法第79條。
中　　華　　民　　國　　111 　年　　11　　月　　23　　日
                    高雄簡易庭  法　官  顏珮珊
以上正本係照原本作成。
民事訴訟法第436條之24第2項：對於本判決之上訴，非以違背法
令為理由，不得為之。
如對本判決上訴，須於判決送達後20日內向本院提出上訴狀，並
須表明原判決所違背之法令及其具體內容與依訴訟資料可認為原
判決有違背法令之具體事實之上訴理由。（均須按他造當事人之
人數附繕本）。
中　　華　　民　　國　　111 　年　　11　　月　　23　　日
                                書記官  林雅姿